【裁判字號】    98,訴,87
【裁判日期】    980812
【裁判案由】    違反農會法
【裁判全文】
臺灣雲林地方法院刑事裁定                98年度訴字第87號
公  訴  人  臺灣雲林地方法院檢察署檢察官
被      告  戊○○
選任辯護人  吳啟勳律師
            蕭敦仁律師
上列被告因違反農會法等案件，經檢察官提起公訴後，本院於民
國98年06月18日所為之裁定，經臺灣高等法院臺南分院撤銷發回
，本院更為裁定如下：
    主    文
戊○○提出新臺幣壹佰伍拾萬元之保證書或保證金後，停止羈押
，並限制出境、出海及限制住居在雲林縣四湖鄉○○○路2 之13
號，於停止羈押期間應遵守下列事項：一、應於每日上午九時起
至十二時間，至雲林縣警察局臺西分局四湖分駐所報到。二、不
得對本案證人或其配偶、直系血親、三親等內之旁系血親、二親
等內之姻親、家長、家屬之身體或財產實施危害或恐嚇之行為。
    理    由
一、本件被告戊○○因違反農會法等案件，經檢察官提起公訴，
    於民國98年01月20日繫屬本院，經本院於同日訊問被告後，
    認被告涉犯農會法第47條之3 第1 項妨害選舉罪及刑法第30
    4 條強制罪、第305 條恐嚇危害安全罪等罪嫌，犯罪嫌疑重
    大，且被告曾有5 次被通緝紀錄，及被告目前尚在假釋中，
    倘假釋被撤銷，尚有6 年多之殘刑待執行，而認被告有逃亡
    之虞，另考量被告以強暴脅迫之強制手段，壓迫被害人放棄
    參選，並使證人感到害怕，而以秘密證人方式作證，且有證
    人一再表示不願意和被告對質，故認被告有反覆實施強制罪
    或恐嚇危害安全罪之虞，而有刑事訴訟法第101 條第1 項第
    1 款、第101 條之1 第1 項第4 款之情形，非將被告羈押顯
    難進行審判，且其羈押必要性無法以其他方法代替，乃於同
    日對被告執行羈押，並於98年04月13日裁定被告自98年04月
    20日起延長羈押2 月，且因同案被告壬○○、乙○○、癸○
    ○、丁○○、莊裕梁、辛○○、庚○○、丙○○、己○○等
    人，於偵查中針對檢察官起訴之犯罪事實均坦承不諱，惟於
    本院準備程序中卻均否認犯行，並慮及被告之犯罪手段等情
    ，認被告顯有勾串共犯或證人之虞，而認新發生刑事訴訟法
    第101 條第1 項第2 款之羈押原因，乃諭知對被告禁止接見
    通信。嗣因本案證人均已於98年06月18日交互詰問完畢，故
    於同日當庭裁定被告提出新臺幣（下同）100 萬元之保證書
    或保證金後，准予停止羈押，並限制出境、出海，及命遵守
    一定事項（即每日按時前往臺西分局四湖分駐所報到）。而
    本院所為上開准予具保停止羈押裁定，經公訴人提起抗告，
    由臺灣高等法院臺南分院於98年07月27日以98年度抗字第22
    3 號裁定將原裁定撤銷發回本院。
二、按停止羈押與撤銷羈押有別。停止羈押，係指維持羈押處分
    效力，僅以具保、責付或限制住居之處分方法，代替羈押處
    分而停止羈押之執行。因其效力仍然存續，僅係無繼續執行
    羈押之必要而暫時停止執行，故如具有法定原因發生時，仍
    得再執行羈押。而撤銷羈押，係指羈押中之被告，因具有法
    定之原因，而發生其羈押裁定及效力向將來失效之效果，使
    被告回復自由之方法。質言之，停止羈押，其羈押之「原因
    」仍然存在，只是並無繼續執行羈押之「必要」而暫時停止
    執行而已。撤銷羈押，則因羈押「原因消滅」而撤銷，或因
    法定原因而視為撤銷。兩者釐然有別，不可不辨。而聲請停
    止羈押，除有同法第114條各款所列情形之一不得駁回者外
    ，其准許與否，該管法院有自由裁量之權。是該管法院如認
    為被告無繼續羈押之必要者，准予具保停止羈押，即無不當
    。至於被告有無被判重刑，尚非法律上得繼續執行羈押之原
    因（此有最高法院91年度台抗字第456號裁定可資參照）。
    又所謂羈押之必要性，係由法院就具體個案，依職權衡酌是
    否有非予羈押顯難保全證據或難以遂行訴訟程序者為準據。
    換言之，被告縱屬犯罪嫌疑重大，且具有法定羈押原因，若
    依比例原則判斷並無羈押之必要者，自得為停止羈押之裁定
    ，或改以其他干預被告權利較為輕微之強制處分，刑事訴訟
    法第101條之2具保、責付，第111條第5項限制住居等規定，
    即本此意旨而設。有無羈押之必要性，得否具保、責付、限
    制住居而停止羈押，均屬事實審法院得自由裁量、判斷之職
    權，此有臺灣高等法院94年度抗字第410 號裁定可資參照。
三、茲就(一)本院當初對被告執行羈押之原因有無繼續存在及(二)有
    無繼續羈押被告之必要等要件，逐一檢視如下：
  (一)本院當初對被告執行羈押之原因有無繼續存在：
    1.本件檢察官起訴被告所犯之罪名，經本院就起訴之各項犯
      罪事實陸續進行審理程序後，認公訴人認被告涉犯刑法第
      304 條強制罪、第305 條恐嚇危害安全罪等罪嫌部分，依
      起訴書證據清單所列證據及本院調查證據結果，使本院相
      信被告很有可能涉有上開所列部分罪嫌，足認被告犯罪嫌
      疑重大。惟公訴人認被告涉犯農會法第47條之3 第1 項妨
      害選舉罪嫌部分，因該條構成要件所指之「他人」應係指
      「候選人」而言，然公訴意旨指摘之時間，依調查結果，
      甲○○等6 人似均尚未登記為雲林縣四湖鄉農會第16屆會
      員代表之候選人，則能否以上開罪嫌相繩，即非無疑。
    2.本案聲請傳訊之所有證人，均已於98年06月18日上午結束
      交互詰問程序，是依目前訴訟程序進行情形，本院認為前
      依刑事訴訟法第101 條第1 項第2 款規定對被告實施羈押
      之原因已消滅。
    3.又本案被告涉犯刑法第304 條強制罪、第305 條恐嚇危害
      安全罪嫌部分，依卷內相關事證，雖可認定被告確有糾集
      眾人之能力，然被告糾集眾人之起因係緣於農會選舉，而
      農會選舉已然結束，復無相關事證足認被告有反覆實施上
      開犯罪之虞，是本院認為前依刑事訴訟法第101 條之1 第
      1 項第4 款規定對被告實施羈押之原因亦已消滅。
    4.據上，本院當初對被告執行羈押之原因除依刑事訴訟法第
      101 條第1 項第1 款規定對被告實施羈押之原因尚存在外
      ，其餘部分，依上開說明，認當初對被告實施羈押之原因
      已消滅。
  (二)有無繼續羈押被告之必要：
    1.公訴意旨以被告曾有通緝之事實，目前在假釋中，且以被
      告具有黑道資歷，配偶為現任議員等情，區區100 萬元之
      保證金，能否擔保被告在往後審理期間均能到庭及判決確
      定後得以確保刑罰之執行，仍有極大疑義，被告棄保潛逃
      之機會甚高等語。
    2.惟查：
      (1)假釋中因故意更犯罪，受有期徒刑以上刑之宣告者，於
        判決確定後6 月以內，撤銷其假釋。但假釋期滿逾3 年
        者，不在此限，刑法第78條第1 項定有明文。被告雖於
        假釋中再犯本件刑法第304 條、第305 條之罪嫌，然依
        上開法條規定，撤銷假釋既有一定之要件限制，被告之
        假釋日後是否一定撤銷，尚屬未知之數。
      (2)再者，被告雖具有黑道資歷，然年事已高，且患有糖尿
        病、高血壓、良性前列腺腫大等疾病，須長期看診及服
        用藥物治療，有診斷證明書1 紙附卷可參（見本院卷(一)
        第116 頁），則其身體狀況仍否再適應逃亡生活，亦非
        無疑。又被告於98年06月18日具保停止羈押後，經本院
        諭知每日上午09時至12時間至臺西分局四湖分駐所（前
        誤載為四湖派出所）報到，其均有按時報到之事實，亦
        有雲林縣警察局臺西分局四湖分駐所交保限制住居簽到
        表1 份可佐，顯見上開處分對被告已生心理及行動拘束
        力。倘被告於停止羈押期間有故意未報到之情形，即可
        認其違背本院所定被告於停止羈押期間應遵守之事項，
        或有新發生之事實足認為被告有逃亡之虞者，本院自得
        命再執行羈押，而現無該等情形，本院斟酌目前訴訟進
        行情形，自得以具保方法代替羈押。
  (三)關於交保金額之認定：
    1.法院於許可停止羈押時，所指定之保證金額是否相當，應
      由法院斟酌案內一切情節，自由衡定，並非以罪名輕重為
      保證金額多寡之標準，最高法院32年抗字第69號著有判例
      意旨可資參照。而刑事訴訟法第111 條第1 項固規定許可
      停止羈押之聲請，應命提出保證書，並指定相當之保證金
      額，惟司法實務審酌具保金額之多寡，並無一定之公式或
      計算方式，實務上均係參酌被告之身分，地位，經濟能力
      ，所造成法益侵害之大小，被告之惡性，犯罪後逃亡的可
      能性、被告犯罪所得金額、所造成之損失金額、檢察官求
      罰金刑之金額等因素由法院依自由心證決定之。況要求被
      告提出保證金之目的，在於確保日後刑事司法程序之完成
      ，亦即被告到庭接受審判及執行。
    2.本院綜合被告之身分、社會地位、經濟能力、所造成法益
      侵害之大小、犯罪後逃亡可能性等情，經訊問後，認被告
      以150 萬元之金額具保後，免予羈押，應足以擔保被告到
      庭。
四、綜上所述，本院揆諸前揭裁定意旨及說明，認依比例原則判
    斷並無羈押之必要性，改以其他干預被告權利較為輕微之強
    制處分以代替羈押，並參酌被告之身分、地位、經濟能力、
    所造成法益侵害、犯罪情節、被告之惡性、犯罪後逃亡可能
    性等因素，准予被告以150 萬元具保後停止羈押，並對被告
    予以限制出境、出海及限制住居在雲林縣四湖鄉○○○路2
    之13號之處分，並命被告於停止羈押期間應於每日上午09時
    至12時間，至臺西分局四湖分駐所報到。以利本件刑事審判
    、執行之進行。
五、依刑事訴訟法第220 條，裁定如主文。
中    華    民    國    98    年    8     月    12    日
                  刑事第二庭    審判長法  官  陳定國
                                      法  官  楊昱辰
                                      法  官  許佩如
以上正本證明與原本無異。
如不服本裁定，應於送達後5日內向本院提出抗告狀
                                      書記官  徐基典
中    華    民    國    98    年    8     月    12    日


司法院資訊處製作；財團法人民間司法改革基金會備份。
